【裁判字號】    97,交抗,70
【裁判日期】    970125
【裁判案由】    違反道路交通管理處罰條例
【裁判全文】
臺灣高等法院交通事件裁定              97年度交抗字第70號
抗  告  人
即受處分人  甲○○
上列抗告人因違反道路交通管理處罰條例案件，不服臺灣板橋地
方法院，中華民國96年12月14日所為裁定（原審案號：96年度交
聲字第1835號），提起抗告，本院裁定如下：
    主  文
原裁定撤銷，發回臺灣板橋地方法院。
    理  由
一、原裁定意旨略以：抗告人即受處分人甲○○於96年 7月22日
    中午12時34分許，駕駛營業小客車於臺北市○○路、建國南
    路口，因「闖紅燈（東向西）」違規，經臺北市政府警察局
    大安分局執勤警員填製舉發違反道路交通管理事件通知單（
    下稱舉發通知單）舉發，抗告人於應到案日期前向原處分機
    關陳述意見，原處分機關函請舉發單位調查結果，仍認抗告
    人有前揭違規行為，抗告人遂具狀向臺灣板橋地方法院聲明
    異議，經臺灣板橋地方法院於96年 9月17日收受，臺灣板橋
    地方法院復檢送該聲明異議狀予原處分機關，原處分機關因
    認尚未掣開裁決書，抗告人之聲明異議程序與首揭法條之規
    定不符，遂檢還抗告人聲明異議狀，並於96年10月 1日掣開
    交通部公路總局臺北區監理所北監營裁字裁40-AEW101410號
    違反道路交通管理事件裁決書（下稱裁決書），抗告人於96
    年10月 3日本人蓋章收受該裁決書後，於同年11月12日提起
    異議，抗告人於原審訊問時亦自承：是在96年10月 3日收到
    裁決書，是伊本人蓋的章，且遲至同年11月12日才提出聲明
    異議等語（見原審96年12月 4日訊問筆錄），從而抗告人如
    不服原處分機關所為前開裁決而欲聲明異議，其20日之合法
    提出異議期間即自96年10月 4日（即該裁決書送達之翌日）
    起算；又抗告人提起異議時係居住於臺北縣新莊市○○路 ○
    段584號7樓，業據抗告人於聲明異議狀記載明確，抗告人於
    接到上開裁決書之翌日起20日內，扣除在途期間後，至遲應
    於96年10月25日（星期四）前聲明異議，然抗告人遲至96年
    11月12日始提出本件聲明異議狀，揆諸前揭說明，本件抗告
    人所為聲明異議不合法律上之程式，且屬無從補正之事項，
    原審因而駁回其異議，固非無見。
二、抗告意旨略以：原審裁定抗告人聲明異議時間已逾96年10月
    25日，而延至96年11月12日始提出聲明，今抗告人已找出臺
    灣板橋地方法院所寄公函及96年10月18日聲明異議狀，此足
    證明乃異議期間內提呈簡易庭，於96年10月22日轉至臺灣板
    橋地方法院刑事科，並以臺灣板橋地方法院96年10月26日板
    院輔刑信96交他92字第58797 號函檢送監理所，奈何監理所
    裁決書也同時寄到，故臺灣板橋地方法院以為此案已結，而
    將所有聲明異議狀（前後呈2 次）皆寄返監理所，以致原審
    沒有96年10月18日的資料可查等語。
三、經查：本件交通部公路總局臺北區○○○○○道路交通管理
    事件裁決書（北監營裁字第裁40-AEW101410號）業於96年10
    月3日以掛號方式送達抗告人位於臺北縣新莊市○○路○段58
    4號7樓，由其本人簽收無誤，此有交通部公路總局臺北區監
    理所送達證書影本（見原審卷第 7頁）在卷可證。抗告人遲
    至96年11月12日始向交通部公路總局臺北區監理所提出聲明
    異議狀，此有抗告人聲明異議狀上96年11月12日印文可稽（
    見原審卷第 3頁），抗告人聲明異議顯已逾20日之異議期限
    。惟抗告人稱其確有於20日異議期間屆滿前提出聲明異議狀
    於原審法院，據臺灣板橋地方法院96年10月26日板院輔刑信
    96交他92字第 58797號函所載：依道路交通案件處理辦法第
    13條規定，聲明異議應提出於原處分機關為之。今聲明人向
    臺灣板橋地方法院聲明異議，於法不合。爰參酌最高法院24
    年 7月決議，將異議狀發由貴機關依照道路交通案件處理辦
    法第14條辦理等語，觀諸其發文日期為96年10月26日，雖附
    件之聲明異議狀無收文章戳，惟其具狀日期為96年10月18日
    ，則抗告人是否確實於聲明異議法定期間已向原審提出聲明
    異議狀，即非無疑，此攸關抗告人聲明異議之法定程序於法
    相符與否，饒堪研求，原審漏未查明抗告人是否有於法定期
    間內向原審提出聲明異議及原審之收文作業情形，僅以抗告
    人96年11月12日向交通部公路總局臺北區監理所提之聲明異
    議狀，逕認抗告人已逾20日之異議期限，尚有未合，則抗告
    人以前詞提起抗告非無理由，且為保障抗告人之審級利益，
    自應由本院將原裁定撤銷發回，以更為適法之調查與處置。
據上論結，應依道路交通案件處理辦法第26條，刑事訴訟法第41
3條前段，裁定如主文。
中    華    民    國    97    年    1     月    25    日
                  刑事第七庭    審判長法  官  黃麗生
                                      法  官  許宗和
                                      法  官  黃國忠
以上正本證明與原本無異。
不得再抗告。
                                      書記官  楊妙恩
中    華    民    國    97    年    1     月    28    日


司法院資訊處製作；財團法人民間司法改革基金會備份。
